【裁判字號】    90,簡上,50
【裁判日期】    900530
【裁判案由】    毒品危害防制條例
【裁判全文】
臺灣高雄地方法院刑事判決                            九十年度簡上字第五號
    上  訴  人  臺灣高雄地方法院檢察署檢察官
    被      告  甲○○
右上訴人因被告違反毒品危害防制條例案件，不服本院高雄簡易庭中華民國九十年一
月十七日九十年度雄簡字第七○號判決（起訴案號：臺灣高雄地方法院檢察署八十九
年度毒偵字第七八四二號）提起上訴，及移送併案（臺灣高雄地方法院檢察署九十年
度毒偵字第九四一號），本院判決如左：
    主  文
原判決撤銷。
甲○○連續施用第二級毒品，累犯，處有期徒刑陸月，如易科罰金，以佰元折算壹
日。
扣案均殘有安非他命之玻璃吸食器支、吸管壹支及殘渣袋肆個，均沒收銷燬之。
    事  實
一、甲○○前曾於民國八十八年間因竊盜案件，經本院判處有期徒刑一年六月確定，
    於八十九年六月八日執行完畢。復因施用毒品案件，經依本院以八十七年度毒聲
    字第二四一三號裁定送觀察、勒戒，認無繼續施用毒品之傾向，由臺灣高雄地方
    法院檢察署檢察官於八十九年十月廿一日，以八十九年度偵字第二二六六一號為
    不起訴處分確定。復基於概括之犯意，自八十九年十一月十四日起至同年月廿一
    日止，連續在高雄縣岡山鎮○○路廿九號旁廢棄工寮等處，施用第二級毒品安非
    他命多次，分別為警於八十九年十一月十五日下午三時採尿送驗查獲及為警於同
    年月廿一日下午一時卅分，在上址查獲，並扣得殘留安非他命之玻璃吸管三支、
    吸管一支及殘渣袋四個等物，經依本院以八十九年度毒聲字第二八○八號裁定送
    觀察、勒戒後，認有繼續施用毒品傾向。
二、案經高雄縣政府警察局岡山及仁武分局報告臺灣高雄地方法院檢察署檢察官偵查
    起訴。
    理  由
一、右揭事實，業據被告甲○○坦白承認，而被告於八十九年十一月十五日為警查獲
    之時所採集之尿液，經送請高雄縣政府衛生局檢驗結果，呈現甲基安非他命之陽
    性反應，有該局八十九年十二月五日89煙檢字第3183號煙毒尿液檢驗成績書乙紙
    ；又於八十九年十一月廿一日為警查獲之時所採集之尿液，經送請高雄縣政府衛
    生局檢驗結果，亦呈現甲基安非他命之陽性反應，有該局八十九年十二月五日89
    煙檢字第3153號煙毒尿液檢驗成績書乙紙附卷可稽。且扣案之玻璃吸食器三支、
    吸管一支及殘渣袋四個，經分別送請高雄醫學大學附設中和紀念醫院鑑驗之結果
    ，確呈甲基安非他命陽性反應，有該院九十年四月十日９００４─１４、１５、
    １６號檢驗報告三紙在卷可參。又被告前因施用毒品案件，經依本院以八十七年
    度毒聲字第二四一三號裁定送觀察、勒戒，認無繼續施用毒品之傾向，由臺灣高
    雄地方法院檢察署檢察官於八十九年十月廿一日以八十九年度偵字第二二六六一
    號不起訴處分確定，有不起訴處分書乙份在卷可憑。其於五年內再犯毒品危害防
    制條例第十條之罪，經裁定送觀察、勒戒，認有繼續施用毒品傾向，有本院八十
    九年度毒聲字第二八○八號裁定及臺灣高雄看守所附設勒戒處所八十九年十二月
    一日高所坤戒勒字第五二三八號函送之證明書乙份附卷可參。故本件事證已臻明
    確，被告犯行應堪認定。
二、核被告甲○○所為，係犯同條例第十條第二項之施用第二級毒品罪。其多次持有
    安非他命後，進而施用，其持有行為應被其施用之行為所吸收，不另論罪。被告
    先後多次施用毒品犯行，時間緊接，觸犯構成要件相同之罪名，顯係基於概括犯
    意反覆為之，應依連續犯之規定論以一罪，並加重其刑。又被告曾因竊盜案件，
    經本院判處有期徒刑一年六月，於八十九年六月八日執行完畢，有臺灣高等法院
    被告全國前案紀錄表可按，其於有期徒刑執行完畢後五年以內再犯本件有期徒刑
    以上之罪，為累犯，依法遞加重其刑。公訴人雖僅就被告自八十九年十一月十八
    日起至同年月廿一日止，施用第二級毒品之犯行加以起訴，惟其餘被告所為施用
    第二級毒品部分既與經起訴之部分有連續犯之裁判上一罪之關係，已如前述，經
    公訴人移送併案，本院自得一併予以審判，併此敘明。爰審酌被告曾因施用毒品
    案件，經檢察官依初次觀察、勒戒後，無繼續施用毒品之傾向為不起訴處分確定
    後，仍不知悔改、警惕，猶施用毒品顯無戒除之決心，本不宜寬貸，惟考量其施
    用毒品僅戕害己身，未危及他人，及犯後坦承犯行等一切情狀，量處如主文所示
    之刑。被告於行為後，刑法第四十一條業於九十年一月十日修正公布施行，並於
    同年月十二日生效，依修正前之刑法第四十一條規定：「犯最重本刑為三年以下
    有期徒刑以下之刑之罪，而受六個月以下有期徒刑或拘役之宣告，因身體、教育
    、職業或家庭之關係，執行顯有困難者，得以一元以上三元以下折算罰金」，惟
    修正後之刑法第四十一條第一項規定「犯最重本刑為五年以下有期徒刑以下之刑
    之罪，而受六個月以下有期徒刑或拘役之宣告，因身體、教育、職業或家庭之關
    係或其他正當理由，執行顯有困難者，得以一元以上三元以下，易科罰金。但確
    因不執行所宣告之刑，難收矯正或難以維持法秩序者，不在此限」。比較上開新
    舊法，修正後之刑法第四十一條第一項就得宣告易科罰金之範圍較修正前之舊法
    為廣，是依刑法第二條第一項前段規定，自應適用裁判時之法律即修正後之刑法
    第四十一條第一項規定宣告易科罰金之折算標準。另扣案之安非他命玻璃吸食器
    三支、吸管一支及殘渣袋四個，既經驗出殘存安非他命，客觀上顯無法將殘存毒
    品自吸食器、吸管及膠袋析離，應視同第二級毒品，均應依毒品危害防制條例第
    十八條第一項前段之規定，宣告沒收併銷燬之。
三、原審予以論罪科刑，固非無見，惟原審僅就被告自八十九年十一月十八日起至同
    年月廿一日止，施用第二級毒品之犯行加以審判，而未及就被告所為其他具連續
    犯之裁判上一罪之部分一併審理，容有未洽，上訴人就此部分提起上訴，非無理
    由；又原審未就扣案物品送驗，以究明其是否殘留有安非他命而確為第二級毒品
    ，即率予宣告沒收銷燬，且扣案殘渣袋四個，亦漏未宣告沒收，均有未洽，爰由
    本院將原判決予以撤銷，另為適法之判決。
據上論斷，應依刑事訴訟法第四百五十五條之一第三項、第三百六十九條第一項前段
、第三百六十四條、第二百九十九條第一項前段，毒品危害防制條例第十條第二項、
第十八條第一項前段，刑法第二條第一項前段、第十一條前段、第五十六條、第四十
七條、第四十一條第一項，罰金罰鍰提高標準條例第二條，判決如主文。
本案經檢察官高碧霞到庭執行職務。
中      華      民      國      九十      年      五      月      卅    日
                                臺灣高雄地方法院刑事第六庭
                                    審判長  法  官  趙  家  光
                                            法  官  張  世  賢
                                            法  官  邱  明  弘
右正本證明與原本無異。
如不服本判決，應於判決送達後十日內，向本院提出上訴狀。
                                            書記官  顏  平  國
中    華    民    國      九十      年      五      月      三十  日
附錄法條：
毒品危害防制條例第十條
施用第一級毒品者，處六月以上五年以下有期徒刑。
施用第二級毒品者，處三年以下有期徒刑。


司法院資訊處製作；財團法人民間司法改革基金會備份。
